【裁判字號】    97,裁,4048
【裁判日期】    970821
【裁判案由】    違章建築
【裁判全文】
最  高  行  政  法  院  裁  定
                                      97年度裁字第4048號
抗  告  人  甲○○
上列抗告人因與相對人臺南市政府間違章建築事件，對於中華民
國97年1月24日高雄高等行政法院96年度訴字第827號裁定，提起
抗告，本院裁定如下︰
    主  文
抗告駁回。
抗告訴訟費用由抗告人負擔。
    理  由
一、按抗告法院認抗告為不合法或無理由者，應為駁回抗告之裁
    定。
二、本件原裁定以：抗告人為建造台南市○區○○街34號四層房
    屋（下稱系爭房屋），雖領有相對人核發之建造執照，惟抗
    告人在建造執照有效期限內並未申報開工，致使該建造執照
    依建築法第54條規定失其效力，其後抗告人仍擅自於系爭房
    屋頂層增建3層違章建築使用，增建情形尚且未依原核准建
    照內容建築，案經相對人所屬工務局勘查後，認抗告人違反
    建築法第25條規定，未申領建造執照違章建築屬實，遂以92
    年5月26日南工局使字第0923013844號違章建築拆除處分書
    通知抗告人，其擅自建造之建築物，係一違章建築，請於92
    年6月3日前自行拆除恢復原狀，逾期未自行改善時將依建築
    法86條規定執行強制拆除。查前述相對人所屬工務局之違章
    建築拆除處分書通知，業已確認系爭房屋為違章建築，自屬
    行政處分；之後相對人又以96年4月18日南市工建字第09631
    031140號函(下稱系爭函)勸諭抗告人自行拆除違章建築，告
    知不自行拆除，將由公權力執行拆除之意，僅屬實施強制執
    行前之勸導行為，為觀念通知，並不發生法律上效果，並非
    行政處分，抗告人自不得對之提起訴願及行政訴訟（本院94
    年度裁字第1738號裁定參照）。訴願決定以該函為接續執行
    行為說明非行政處分，從程序上決定不受理，理由雖有不同
    ，惟結論尚無二致，抗告人復提起本件訴訟，請求撤銷訴願
    決定及原處分，於法不合，遂裁定駁回其訴。
三、抗告意旨略謂：相對人所屬工務局雖曾以92年5月26日南工
    局使字第0923013844號違章建築拆除處分書通知抗告人自行
    拆除，然因抗告人向主管機關陳情，並信賴主管機關承諾不
    予拆除，致抗告人當時未循序提起訴願，該行政處分自應失
    效。而嗣後相對人系爭函，因對人民發生法律上之效果，應
    認定為行政處分，故原裁定顯有違誤云云。經核原裁定以：
    相對人所屬工務局曾以92年5月26日南工局使字第092301384
    4號違章建築拆除處分書通知抗告人，既已確認系爭房屋為
    違章建築，自屬行政處分；之後相對人又以系爭函勸諭抗告
    人自行拆除違章建築，告知不自行拆除，將由公權力執行拆
    除之意，僅屬實施強制執行前之勸導行為，為觀念通知，非
    屬以發生、變更或消滅公法上法律效果為目的之行政處分，
    系爭函既非行政處分，抗告人對之提起撤銷訴訟，係屬起訴
    不備其他要件且依其情形無從補正，予以裁定駁回，經核並
    無違誤，其抗告難認有理由，應予駁回。
四、據上論結，本件抗告為無理由。依行政訴訟法第104條、民
    事訴訟法第95條、第78條，裁定如主文。
中    華    民    國    97    年    8     月    21    日
                    最高行政法院第四庭
                        審判長法官  鍾  耀  光
                              法官  劉  介  中
                              法官  吳  慧  娟
                              法官  王  德  麟
                              法官  黃  清  光
以  上  正  本  證  明  與  原  本  無  異
中    華    民    國    97    年    8     月    21    日
                              書記官  阮  思  瑩


司法院資訊處製作；財團法人民間司法改革基金會備份。
